---
title: "Redes Neurais de Kohonen"
output: html_document
---

# Carregando o pacote Kohonen
```{r}
library(kohonen)
```


# Gerando um conjunto de dados na escala RGB: somente Vermelho --> Verde
```{r}
## select the number of random RGB vectors for training data

sample.size <- 10000

## generate dataframe of random RGB vectors

sample.rgb <- as.data.frame(matrix(nrow = sample.size, ncol = 3))
colnames(sample.rgb) <- c('R', 'G', 'B')

set.seed(1)
sample.rgb$R <- sample(0:255, sample.size, replace = T)
sample.rgb$G <- sample(0:255, sample.size, replace = T)
sample.rgb$B <- rep(0, sample.size)
```


# Definindo um mapa espacial e treinando uma rede neural SOM (RN-SOM)
```{r}
# Criando o mapa
set.seed(1)
som.grid <- somgrid(xdim = 40, ydim = 40, topo = 'hexagonal')

# Treinando a rede
set.seed(1)
som.model <- som(data.matrix(sample.rgb), grid = som.grid, rlen=100, alpha = c(0.05,0.01))
```

# Extraindo informações da RN-SOM treinada
```{r}
som.events <- som.model$codes[[1]]
som.events.colors <- rgb(som.events[,1], som.events[,2], som.events[,3], maxColorValue = 255)
som.dist <- as.matrix(dist(som.events))
```

# Exemplificando o que seria o dado não treinado. Não é a configuração exata do início da SOM, mas somente um exemplo de representação do nosso conjunto de cores desordenadas
```{r}
sample_cores <- rgb(sample.rgb$R, sample.rgb$G, sample.rgb$B, maxColorValue = 255)
plot(som.model,
     type = 'mapping',
     bg = sample_cores,
     keepMargins = F,
     col = NA,
     main = '')
```

# Gerando o plot treinado - RED e GREEN
```{r}
plot(som.model,
     type = 'mapping',
     bg = som.events.colors,
     keepMargins = F,
     col = NA,
     main = '')
```
