---
title: "PCA - Plotly"
output: html_document
---

## Instalar pacotes do Bioconductor (ropls, biosigner)
```{r}
if (!requireNamespace("BiocManager", quietly = TRUE))
    install.packages("BiocManager")

BiocManager::install("biosigner")
BiocManager::install("ropls")
```

## Função para calcular a variância explicada por cada variável em cada PC
```{r}
source('CAMINHO_DO_ARQUIVO/pca_Var_explicada.R')
```


# Avaliando variâncias
## Dado bruto
```{r}
data_exp <- data.frame(n_vars=1:ncol(sacurine$dataMatrix), variances = sapply(data.frame(sacurine$dataMatrix),var))
plot_ly(data_exp, x = ~n_vars, y = ~variances)
```

## Dado autoescalonado
```{r}
data_exp <- data.frame(n_vars=1:ncol(sacurine$dataMatrix), variances = sapply(data.frame(scale(sacurine$dataMatrix)),var))
plot_ly(data_exp, x = ~n_vars, y = ~variances)
```

#PCA (SVD) - Função Plotly

## Visualizando conjunto de PCs
```{r}
library(plotly)
library(stats)
library(ropls)
data("sacurine")
X <- data.frame(sacurine[["dataMatrix"]])
prin_comp <- prcomp(X,scale. = T)
explained_variance_ratio <- summary(prin_comp)[["importance"]]['Proportion of Variance',]
explained_variance_ratio <- 100 * explained_variance_ratio
components <- prin_comp[["x"]]
components <- data.frame(components)
components <- cbind(components, sacurine$sampleMetadata$gender)
components$PC3 <- -components$PC3
components$PC2 <- -components$PC2

axis = list(showline=FALSE,
            zeroline=FALSE,
            gridcolor='#ffff',
            ticklen=4,
            titlefont=list(size=13))

fig <- components %>%
  plot_ly()  %>%
  add_trace(
    type = 'splom',
    dimensions = list(
      list(label=paste('PC 1 (',toString(round(explained_variance_ratio[1],1)),'%)',sep = ''), values=~PC1),
      list(label=paste('PC 2 (',toString(round(explained_variance_ratio[2],1)),'%)',sep = ''), values=~PC2),
      list(label=paste('PC 3 (',toString(round(explained_variance_ratio[3],1)),'%)',sep = ''), values=~PC3),
      list(label=paste('PC 4 (',toString(round(explained_variance_ratio[4],1)),'%)',sep = ''), values=~PC4)
    ),
    text = row.names(sacurine$dataMatrix),
    hovertemplate = paste('<b>Amostra</b>: %{text}',
                        '<br><b>x</b>: %{x}',
                        '<br><b>y</b>: %{y}<br>'),
    color = sacurine$sampleMetadata$gender, colors = c('#636EFA','#EF553B','#00CC96')
  ) %>%
  style(diagonal = list(visible = FALSE)) %>%
  layout(
    legend=list(title=list(text='color')),
    hovermode='closest',
    dragmode= 'select',
    plot_bgcolor='rgba(240,240,240, 0.95)',
    xaxis=list(domain=NULL, showline=F, zeroline=F, gridcolor='#ffff', ticklen=4),
    yaxis=list(domain=NULL, showline=F, zeroline=F, gridcolor='#ffff', ticklen=4),
    xaxis2=axis,
    xaxis3=axis,
    xaxis4=axis,
    yaxis2=axis,
    yaxis3=axis,
    yaxis4=axis
  )

fig
```


## Scatter plot 2D
```{r}
library(plotly)

data("sacurine")
X <- data.frame(sacurine[["dataMatrix"]])
prin_comp <- prcomp(X,scale. = T)
components <- prin_comp[["x"]]
components <- data.frame(components)
components <- cbind(components, sacurine$sampleMetadata$gender)
#components$PC2 <- -components$PC2
explained_variance_ratio <- summary(prin_comp)[["importance"]]['Proportion of Variance',]
explained_variance_ratio <- 100 * explained_variance_ratio

fig <- plot_ly(components, x = ~PC1, y = ~PC2, color = ~sacurine$sampleMetadata$gender, colors = c('#636EFA','#EF553B','#00CC96'), type = 'scatter', mode = 'markers',
    text = row.names(sacurine$dataMatrix),
    hovertemplate = paste('<b>Amostra</b>: %{text}',
                        '<br><b>x</b>: %{x}',
                        '<br><b>y</b>: %{y}<br>'))%>%
  layout(
    legend=list(title=list(text='color')),
    plot_bgcolor='#e5ecf6',
    xaxis = list(
      title = paste('PC 1 (',toString(round(explained_variance_ratio[1],1)),'%)',sep = ''),
      zerolinecolor = "#ffff",
      zerolinewidth = 2,
      gridcolor='#ffff'),
    yaxis = list(
      title = paste('PC 2 (',toString(round(explained_variance_ratio[2],1)),'%)',sep = ''),
      zerolinecolor = "#ffff",
      zerolinewidth = 2,
      gridcolor='#ffff'))
fig
```

## Scatter plot 3D
```{r}
data("sacurine")
X <- data.frame(sacurine[["dataMatrix"]])
prin_comp <- prcomp(X,scale. = T)
components <- prin_comp[["x"]]
components <- data.frame(components)
components$PC2 <- -components$PC2
components$PC3 <- -components$PC3
components = cbind(components, sacurine$sampleMetadata$gender)

tot_explained_variance_ratio <- summary(prin_comp)[["importance"]]['Proportion of Variance',]
tot_explained_variance_ratio <- 100 * sum(tot_explained_variance_ratio)

tit = 'Total Explained Variance'

fig <- plot_ly(components, x = ~PC1, y = ~PC2, z = ~PC3, color = ~sacurine$sampleMetadata$gender, colors = c('#636EFA','#EF553B','#00CC96'),
    text = row.names(sacurine$dataMatrix),
    hovertemplate = paste('<b>Amostra</b>: %{text}',
                        '<br><b>x</b>: %{x}',
                        '<br><b>y</b>: %{y}',
                        '<br><b>z</b>: %{z}')) %>%
  add_markers(size = 12)


fig <- fig %>%
  layout(
    title = tit,
    scene = list(bgcolor = "#e5ecf6")
)

fig
```


# Realizando seleção de variáveis (assinatura molecular)

```{r}
library(biosigner)
diaSign <- biosigner::biosign(scale(sacurine$dataMatrix), sacurine$sampleMetadata[, "gender"], bootI = 50)
```
## Identificando variáveis importantes

```{r}
vars_sel <- c(which(colnames(sacurine$dataMatrix) == 'p-Anisic acid'),
which(colnames(sacurine$dataMatrix) == 'Testosterone glucuronide'),
which(colnames(sacurine$dataMatrix) == 'Pantothenic acid'),
which(colnames(sacurine$dataMatrix) == 'Malic acid'),
which(colnames(sacurine$dataMatrix) == 'Glu-Val'),
which(colnames(sacurine$dataMatrix) == 'Oxoglutaric acid'),
which(colnames(sacurine$dataMatrix) == 'N2-Acetylaminoadipic acid'),
which(colnames(sacurine$dataMatrix) == 'Xanthosine'))
```


## Visualizando conjunto de PCs
```{r}
library(plotly)
library(ropls)
data("sacurine")
X <- data.frame(sacurine[["dataMatrix"]])
prin_comp <- prcomp(X[,vars_sel],scale. = T)
explained_variance_ratio <- summary(prin_comp)[["importance"]]['Proportion of Variance',]
explained_variance_ratio <- 100 * explained_variance_ratio
components <- prin_comp[["x"]]
components <- data.frame(components)
components <- cbind(components, sacurine$sampleMetadata$gender)
components$PC3 <- -components$PC3
components$PC2 <- -components$PC2

axis = list(showline=FALSE,
            zeroline=FALSE,
            gridcolor='#ffff',
            ticklen=4,
            titlefont=list(size=13))

fig <- components %>%
  plot_ly()  %>%
  add_trace(
    type = 'splom',
    dimensions = list(
      list(label=paste('PC 1 (',toString(round(explained_variance_ratio[1],1)),'%)',sep = ''), values=~PC1),
      list(label=paste('PC 2 (',toString(round(explained_variance_ratio[2],1)),'%)',sep = ''), values=~PC2),
      list(label=paste('PC 3 (',toString(round(explained_variance_ratio[3],1)),'%)',sep = ''), values=~PC3),
      list(label=paste('PC 4 (',toString(round(explained_variance_ratio[4],1)),'%)',sep = ''), values=~PC4)
    ),
    color = sacurine$sampleMetadata$gender, colors = c('#636EFA','#EF553B','#00CC96'),
    text = row.names(sacurine$dataMatrix),
    hovertemplate = paste('<b>Amostra</b>: %{text}',
                        '<br><b>x</b>: %{x}',
                        '<br><b>y</b>: %{y}')
  ) %>%
  style(diagonal = list(visible = FALSE)) %>%
  layout(
    legend=list(title=list(text='color')),
    hovermode='closest',
    dragmode= 'select',
    plot_bgcolor='rgba(240,240,240, 0.95)',
    xaxis=list(domain=NULL, showline=F, zeroline=F, gridcolor='#ffff', ticklen=4),
    yaxis=list(domain=NULL, showline=F, zeroline=F, gridcolor='#ffff', ticklen=4),
    xaxis2=axis,
    xaxis3=axis,
    xaxis4=axis,
    yaxis2=axis,
    yaxis3=axis,
    yaxis4=axis
  )

fig
```

## Scatter plot 2D
```{r}
library(plotly)

data("sacurine")
X <- data.frame(sacurine[["dataMatrix"]])
prin_comp <- prcomp(X[,vars_sel],scale. = T)
components <- prin_comp[["x"]]
components <- data.frame(components)
components <- cbind(components, sacurine$sampleMetadata$gender)
#components$PC2 <- -components$PC2
explained_variance_ratio <- summary(prin_comp)[["importance"]]['Proportion of Variance',]
explained_variance_ratio <- 100 * explained_variance_ratio

fig <- plot_ly(components, x = ~PC1, y = ~PC2, color = ~sacurine$sampleMetadata$gender, colors = c('#636EFA','#EF553B'), type = 'scatter', mode = 'markers',
    text = row.names(sacurine$dataMatrix),
    hovertemplate = paste('<b>Amostra</b>: %{text}',
                        '<br><b>x</b>: %{x}',
                        '<br><b>y</b>: %{y}'))%>%
  layout(
    legend=list(title=list(text='color')),
    plot_bgcolor='#e5ecf6',
    xaxis = list(
      title = paste('PC 1 (',toString(round(explained_variance_ratio[1],1)),'%)',sep = ''),
      zerolinecolor = "#ffff",
      zerolinewidth = 2,
      gridcolor='#ffff'),
    yaxis = list(
      title = paste('PC 2 (',toString(round(explained_variance_ratio[2],1)),'%)',sep = ''),
      zerolinecolor = "#ffff",
      zerolinewidth = 2,
      gridcolor='#ffff'))
fig
```

## Tabelando o gênero
```{r}
table(sacurine$sampleMetadata$gender)
```


## Contando amostras 'M' com scores negativo em PC2
```{r}
masc <- sum(components$PC2[which(sacurine$sampleMetadata$gender == 'M')] < 0)
masc

# Percentual do total
masc/sum(sacurine$sampleMetadata$gender == 'M')*100
```
## Contando amostras 'F' com scores positivo em PC2
```{r}
fem <-  sum(components$PC2[which(sacurine$sampleMetadata$gender == 'F')] > 0)
fem

# Percentual do total
fem/sum(sacurine$sampleMetadata$gender == 'F')*100
```


## Scatter plot 3D
```{r}
data("sacurine")
X <- data.frame(sacurine[["dataMatrix"]])
prin_comp <- prcomp(X[,vars_sel],scale. = T)
components <- prin_comp[["x"]]
components <- data.frame(components)
components$PC2 <- -components$PC2
components$PC3 <- -components$PC3
components = cbind(components, sacurine$sampleMetadata$gender)

tot_explained_variance_ratio <- summary(prin_comp)[["importance"]]['Proportion of Variance',]
tot_explained_variance_ratio <- 100 * sum(tot_explained_variance_ratio)

tit = 'Total Explained Variance = 99.48'

fig <- plot_ly(components, x = ~PC1, y = ~PC2, z = ~PC3, color = ~sacurine$sampleMetadata$gender, colors = c('#636EFA','#EF553B','#00CC96'),
    text = row.names(sacurine$dataMatrix),
    hovertemplate = paste('<b>Amostra</b>: %{text}',
                        '<br><b>x</b>: %{x}',
                        '<br><b>y</b>: %{y}',
                        '<br><b>z</b>: %{z}')) %>%
  add_markers(size = 12)


fig <- fig %>%
  layout(
    title = tit,
    scene = list(bgcolor = "#e5ecf6")
)

fig
```



## Biplot: Scores e Loadings
```{r}
library(plotly)
data("sacurine")
X <- data.frame(sacurine[["dataMatrix"]])

##SCORES
prin_comp <- prcomp(X[,vars_sel],scale. = T)
components <- prin_comp[["x"]]
components <- data.frame(components)
components <- cbind(components, sacurine$sampleMetadata$gender)


## LOADINGS
loadings <- prin_comp[["rotation"]]
explained_variance <- summary(prin_comp)[["sdev"]]
explained_variance <- explained_variance[1:2]

for (i in seq(explained_variance)){
  loadings[,i] <- loadings[,i] * explained_variance[i]
}

features = colnames(sacurine$dataMatrix[,vars_sel])

components <- data.frame(components)
components <- cbind(components, sacurine$sampleMetadata$gender)
#components$PC2 <- -components$PC2
explained_variance_ratio <- summary(prin_comp)[["importance"]]['Proportion of Variance',]
explained_variance_ratio <- 100 * explained_variance_ratio

fig <- plot_ly(components, x = ~PC1, y = ~PC2, color = ~sacurine$sampleMetadata$gender, colors = c('#636EFA','#EF553B','#00CC96'), type = 'scatter', mode = 'markers',
    text = row.names(sacurine$dataMatrix),
    hovertemplate = paste('<b>Amostra</b>: %{text}',
                        '<br><b>x</b>: %{x}',
                        '<br><b>y</b>: %{y}'))%>%
  layout(
    legend=list(title=list(text='color')),
    plot_bgcolor='#e5ecf6',
    xaxis = list(
      title = paste('PC 1 (',toString(round(explained_variance_ratio[1],1)),'%)',sep = ''),
      zerolinecolor = "#ffff",
      zerolinewidth = 2,
      gridcolor='#ffff'),
    yaxis = list(
      title = paste('PC 2 (',toString(round(explained_variance_ratio[2],1)),'%)',sep = ''),
      zerolinecolor = "#ffff",
      zerolinewidth = 2,
      gridcolor='#ffff'))

  for (i in seq(length(features))){
    fig <- fig %>%
      add_segments(x = 0, xend = loadings[i, 1], y = 0, yend = loadings[i, 2], line = list(color = 'black'),inherit = FALSE, showlegend = FALSE) %>%
      add_annotations(x=loadings[i, 1], y=loadings[i, 2], ax = 0, ay = 0,text = features[i], xanchor = 'center', yanchor= 'bottom')
  }

fig
```

## Variância Explicada
```{r}
X <- data.frame(sacurine[["dataMatrix"]])
prin_comp <- prcomp(X[,vars_sel],scale. = T)
explained_variance_ratio <- summary(prin_comp)[["importance"]]['Proportion of Variance',]
explained_variance_ratio <- explained_variance_ratio*100
data <- data.frame(explained_variance_ratio,paste0("PC",seq(1, length(explained_variance_ratio), 1)))
colnames(data) <- c('Explained_Variance','Components')

fig <-  plot_ly(data = data, x = ~Components, y = ~Explained_Variance, type = 'bar') %>%
  layout(
    xaxis = list(
      title = "# Components", tickvals = data$Components),
    yaxis = list(
      title = "Explained Variance (%)"))
fig
```

## Cross-validation para escolha do número de componentes
```{r}
library(chemometrics)
pcaCV(X[,vars_sel], segments = 5, repl = 100)
```


## Variância explicada por cada variável (PC1)
```{r}
pcaVarexpl(X[,vars_sel], a=1)
```

## Variância explicada por cada variável (PC1 + PC2)
```{r}
pcaVarexpl(X[,vars_sel], a=2)
```

## Variância explicada por cada variável (SOMENTE PC2)
```{r}
pca_Var_explicada_by_PC(X[,vars_sel], a=2)
```






















## Predição em PCA

## Scatter plot 2D - sem 25 e 31
```{r}
library(plotly)

data("sacurine")
X <- data.frame(sacurine[["dataMatrix"]])
X <- X[-c(25,31),]
prin_comp <- prcomp(X[,vars_sel],scale. = T)
components <- prin_comp[["x"]]
components <- data.frame(components)
components <- cbind(components, sacurine$sampleMetadata$gender[-c(25,31)])
#components$PC2 <- -components$PC2
explained_variance_ratio <- summary(prin_comp)[["importance"]]['Proportion of Variance',]
explained_variance_ratio <- 100 * explained_variance_ratio

fig <- plot_ly(components, x = ~PC1, y = ~PC2, color = ~sacurine$sampleMetadata$gender[-c(25,31)], colors = c('#636EFA','#EF553B'), type = 'scatter', mode = 'markers',
    text = row.names(sacurine$dataMatrix[-c(25,31),]),
    hovertemplate = paste('<b>Amostra</b>: %{text}',
                        '<br><b>x</b>: %{x}',
                        '<br><b>y</b>: %{y}'))%>%
  layout(
    legend=list(title=list(text='color')),
    plot_bgcolor='#e5ecf6',
    xaxis = list(
      title = paste('PC 1 (',toString(round(explained_variance_ratio[1],1)),'%)',sep = ''),
      zerolinecolor = "#ffff",
      zerolinewidth = 2,
      gridcolor='#ffff'),
    yaxis = list(
      title = paste('PC 2 (',toString(round(explained_variance_ratio[2],1)),'%)',sep = ''),
      zerolinecolor = "#ffff",
      zerolinewidth = 2,
      gridcolor='#ffff'))
fig
```

## Scatter plot 2D - adicionando 25 e 31
```{r}
library(plotly)

data("sacurine")
X <- data.frame(sacurine[["dataMatrix"]])
X <- X[-c(25,31),]
X <- rbind(X,X[c(25,31),])
prin_comp <- prcomp(X[,vars_sel],scale. = T)
components <- prin_comp[["x"]]
components <- data.frame(components)
gender <- c(sacurine$sampleMetadata$gender[-c(25,31)],factor("M"),factor("F"))
components <- cbind(components, gender)
#components$PC2 <- -components$PC2
explained_variance_ratio <- summary(prin_comp)[["importance"]]['Proportion of Variance',]
explained_variance_ratio <- 100 * explained_variance_ratio

fig <- plot_ly(components, x = ~PC1, y = ~PC2, color = ~gender, colors = c('#636EFA','#EF553B','#00CC96'), type = 'scatter', mode = 'markers',
    text = c(row.names(sacurine$dataMatrix[-c(25,31),]),"HU_038","HU_044"),
    hovertemplate = paste('<b>Amostra</b>: %{text}',
                        '<br><b>x</b>: %{x}',
                        '<br><b>y</b>: %{y}'))%>%
  layout(
    legend=list(title=list(text='color')),
    plot_bgcolor='#e5ecf6',
    xaxis = list(
      title = paste('PC 1 (',toString(round(explained_variance_ratio[1],1)),'%)',sep = ''),
      zerolinecolor = "#ffff",
      zerolinewidth = 2,
      gridcolor='#ffff'),
    yaxis = list(
      title = paste('PC 2 (',toString(round(explained_variance_ratio[2],1)),'%)',sep = ''),
      zerolinecolor = "#ffff",
      zerolinewidth = 2,
      gridcolor='#ffff'))
fig
```

